【裁判字號】    98,訴,1818
【裁判日期】    990211
【裁判案由】    搶奪等
【裁判全文】
臺灣高雄地方法院刑事判決              98年度訴字第1818號
公  訴  人  臺灣高雄地方法院檢察署檢察官
被      告  庚○○
上列被告因搶奪等案件，經檢察官提起公訴（98年度偵字第3276
2 號），被告於準備程序進行中就被訴事實為有罪之陳述，經本
院合議庭裁定改依簡式審判程序審理，判決如下：
    主  文
庚○○竊盜，共貳罪，均累犯，各處有期徒刑肆月；又意圖為自
己不法之所有，而搶奪他人之動產，共陸罪，均累犯，各處有期
徒刑捌月。應執行有期徒刑肆年貳月。
    事  實
一、庚○○前於民國84年間，因肅清煙毒條例、竊盜等案件，經
    本院以85年度訴緝字第279 號判決處有期徒刑3 年3 月、1
    年6 月、4 月，應執行有期徒刑5 年確定，於89年7 月11日
    因縮短刑期假釋出監。其於假釋期間，又因竊盜案件，經臺
    灣屏東地方院以91年度屏簡字第328 號判處有期徒刑6 月確
    定，並經撤銷假釋，接續執行殘刑有期徒刑3 年5 月11日，
    甫於95年10月24日徒刑執行完畢出監。詎仍不知悔改，分別
    為以下犯行：
（一）於98年9 月9 日10時許前某時，在高雄市三民區○○○路
      322 號前，見甲○○所有車牌號碼為MLW-921 號重機車之
      鑰匙未拔，竟意圖為自己不法之所有，扭動鑰匙啟動電門
      鎖後，徒手將之騎離現場而竊取之（機車置物箱內另有黑
      灰色毛線外套1 件、水藍色雨衣、粉紅色雨衣各1 件及黑
      色安全帽1 頂等物）。
（二）意圖為自己不法之所有，於98年10月6 日18時20分許，騎
      乘上開車牌號碼MLW-921 號重機車，行經高雄市○○區○○路138 巷7 弄2 號前，趁己○○騎乘機車不及防備之際
      ，自郭惠英右方徒手搶奪其所有，置放於機車腳踏板上之
      黑色公事包1 只（內有序號為000000000000000 號之BENQ
      牌行動電話1 支、銀行稽核授信資料、記事本2 本、鉛筆
      盒及茶杯等物），得手後即行逃逸。
（三）於98年10月11日19時30分前某時許，在高雄市○○區○○
      街566 號7-11超商前，見丁○○所有車牌號碼為372-CZQ
      號重機車之鑰匙未拔，竟意圖為自己不法之所有，扭動鑰
      匙啟動電門鎖後，徒手將之騎離現場而竊取之。
（四）意圖為自己不法之所有，於98年10月17日1 時45分許，騎
      乘上開車牌號碼為372-CZQ 重機車，行經高雄市三民區○○○路753 號前，趁辛○○騎乘機車不及防備之際，自辛○○右後方徒手搶奪其所有，置放於機車腳踏板上之紅色
      皮包1 只（內有辛○○之國民身分證、全民健保卡、駕駛
      執照、行車執照、大仁科技大學學生證、台新銀行金融卡
      、郵局金融卡各1 張、門號為0000000000號之NOKIA 牌行
      動電話、門號為0000000000號之SONY ERICSSON 牌行動電
      話各1 支及內有新台幣（下同）5 元之銀色錢包1 個等物
      ），得手後即行逃逸，並於同日將搶得之上開2 支行動電
      話，以合計1,700 元之價格，販售予位於高雄市○○區○○路171 號名逢通信有限公司不知情之負責人王百爵。
（五）意圖為自己不法之所有，於98年10月28日19時50分許，騎
      乘上開車牌號碼為372-CZQ 重機車，行經三民區○○○○
      街109 巷口，趁乙○○騎乘機車不及防備之際，自乙○○
      右方徒手搶奪其所有，置放於機車腳踏板上之黑色肩背包
      1 只（內含乙○○之國民身分證、全民健保卡、台新銀行
      信用卡、聯邦銀行信用卡、汽車駕駛執照、行車執照、土
      地銀行支票、卡號為00000000000 號捷運普卡各1 張、
      RiDATA牌之黑色隨身碟1 個、序號為000000000000000 號
      之NOKIA 牌黑色行動電話1 支及現金700 元等物），得手
      後即行逃逸。
（六）意圖為自己不法之所有，於98年10月19日0 時10分許，騎
      乘上開車牌號碼為372-CZQ 重機車，行經高雄縣鳳山市○○路○段191 號前，趁丙○○騎乘機車不及防備之際，自
      丙○○右方徒手搶奪其所有，置放於機車腳踏板上之綠色
      手提肩背兩用包包1 只（內有丙○○之國民身份證1 張、
      郵局提款卡2 張、化妝品、SONY牌數位相機、現金3,300
      元等物），得手後隨即逃逸。
（七）意圖為自己不法之所有，於98年10月22日13時55分許，騎
      乘上開車牌號碼為372-CZQ 重機車，行經高雄市○○區○○路66號前，趁戊○○○騎乘機車不及防備之際，自戊○○○右方徒手搶奪其所有，置放於機車腳踏板上之棕色LV
      牌肩背包1 只（內含戊○○○之國民身分證、全民健保卡
      、信用卡、提款卡、捷運卡、存摺、印章、隨身碟、LV牌
      化妝包、LV牌小皮夾、LV牌萬用手冊1 本、易利信牌之紅
      黑色行動電話、序號為000000000000000 號之NOKIA 牌香
      檳色行動電話各1 支及現金4,900 元等物），得手後隨即
      逃逸。
（八）意圖為自己不法之所有，於98年10月26日22時40分許，騎
      乘上開車牌號碼為372-CZQ 重機車，行經高雄市○○區○○路與同慶路口，趁壬○○騎乘機車不及防備之際，自壬○○右方徒手搶奪其所有，置放於機車腳踏板上之四方型
      咖啡色背包1 只（內含壬○○之駕駛執照、行車執照、郵
      局提款卡、高雄銀行提款卡、聯邦銀行信用卡、7-11儲值
      卡、火車票儲值卡、其子黃泓鈞之國民身分證各1 張、口
      紅1 條、隱形眼鏡盒子1 個、皮質公事包1 個、直銷文件
      資料2 本、門號為0000000000號之NOKIA 牌黑色行動電話
      、內有1,300 餘元之咖啡色小錢包1 個等物）。嗣經警由
      辛○○遭搶奪之行動電話相關通聯記錄，循線查獲，警方
      復持搜索票，於98年10月30日14時25分許，至庚○○位於
      高雄市○○區○○路99號5 樓B601室當場查獲庚○○，並
      扣得庚○○所有之T 字型板手1 支，始知悉全情。
二、案經高雄市政府警察局三民第二分局報告臺灣高雄地方法院
    檢察署檢察官偵查起訴。
    理  由
一、本案被告庚○○所犯之罪，並非法定刑為死刑、無期徒刑或
    最輕本刑3 年以上有期徒刑之罪，亦非高等法院管轄第一審
    之案件，其於本院準備程序中就被訴事實已為有罪之陳述，
    本院乃裁定進行簡式審判程序。又簡式審判程序之證據調查
    ，依刑事訴訟法第273 條之2 規定，不受同法第159 條第1
    項審判外陳述排除之限制，再被告對於卷內之各項證據亦不
    爭執證據能力，故卷內所列之各項證據，自得作為證據，先
    予敘明。
二、上揭犯罪事實，業據被告坦承不諱，核與被害人甲○○、己○○、丁○○、辛○○、乙○○、丙○○、戊○○○、壬○○於警詢時之指述相符（見高雄市政府警察局三民第二分局
    警卷一第2 頁至第5 頁、第14頁反至第15頁、第24頁至第25
    頁、第34頁至第35頁、第42頁至第43頁、98年度偵字第3276
    2 號偵卷第40頁至第42頁、第51頁至第53頁），並經證人即
    名逢通信有限公司負責人王百爵於警詢時證述被告曾持犯罪
    事實欄一（四）所示之2 支行動電話至其店裡變賣等情、證
    人即購買犯罪事實欄一（四）所示SONY ERICSSON 牌行動電
    話之人周瑞隆證述曾至名逢通信有限公司購買上開行動電話
    等情相符（見高雄市政府警察局三民第二分局警卷二第16頁
    至第18頁、第21頁至第21頁反），復有98年10月17日高雄市
    三民區○○○路753 號監視器翻拍照片4 張、98年10月6 日
    高雄市○○路138 巷7 弄2 號監視器翻拍照片4 張、門號為
    0000000000號之行動電話單向通聯紀錄1 份、車牌號碼為ML
    W- 921重機車（車主：甲○○）之失車唯讀檔案基本資料、
    車牌號碼為372-CZO 重機車（車主：丁○○）之失車唯讀檔
    案基本資料、高雄市政府警察局車輛尋獲電腦輸入單、被告
    98年10月17日通訊電子產品讓渡切結書、具領人甲○○、郭
    蕙瑛、丁○○、乙○○、戊○○○之贓物認領保管單各1 只
    、照片3 張（見高雄市政府警察局三民第二分局警卷一第8
    頁、第16頁至第17頁、第29頁、第45頁至第47頁、警卷二第
    31頁、第49頁、第53頁、第70頁至第72頁、98年度偵字第32
    762 號偵卷第25頁、第55頁至第57頁）在卷可稽，足認被告
    任意性自白與事實相符，本件事證明確，被告犯行洵堪認定
    ，應予依法論科。
三、核被告庚○○就犯罪事實欄一（一）及（三）所為，均係犯
    刑法第320 條第1 項普通竊盜罪；就犯罪事實欄一（二）、
    （四）、（五）、（六）、（七）及（八）所為，均係犯刑
    法第325 條第1 項之搶奪罪。至公訴意旨原認被告就犯罪事
    實欄一（一）及（三）之竊盜犯行，均係構成同法第321 條
    第1 項第3 款之加重竊盜罪，惟被告供稱其2 次竊盜犯行均
    未攜帶T 字型板手，係因該2 輛機車鑰匙未拔，始直接將機
    車騎走等語在案（見本院卷第45頁），參以扣案之T 字型板
    手1 支係警方於98年10月30日14時25分許，在被告位於高雄
    市○○區○○路99號5 樓B601室住處所查扣，該T 字型板手
    是否為被告上開2 次竊盜犯行時所攜帶，亦乏積極之證據佐
    證，是基於罪疑有利被告之原則，自難認被告所犯如犯罪事
    實欄一（一）、（三）之竊盜犯行，係攜帶兇器而犯之，此
    部分犯行，業經蒞庭實施公訴之檢察官更正原起訴法條，本
    院無庸再予變更起訴法條，附此敘明。又被告先後2 次竊盜
    犯行及6 次搶奪犯行，均犯意各別，行為互殊，應予分論併
    罰。再被告有如犯罪事實欄所述之前案紀錄，有臺灣高等法
    院被告前案紀錄表在卷可查，其受有期徒刑執行完畢後，5
    年內故意再犯本件有期徒刑以上之罪，均為累犯，俱應依刑
    法第47條第1 項之規定，分別加重其刑。爰審酌被告正值壯
    年，不思正途賺取財物，反乘人不備，搶取被害人之財物，
    危害社會治安，侵害他人財產，造成被害人內心恐懼甚深，
    本應從重量刑，以收刑法教化之效，惟念及被告犯後坦承全
    部犯行，態度良好，已有悔意，復參酌其犯罪動機、生活狀
    況、智識程度及所生之危害等一切情狀，量處如主文所示之
    刑，並定其應執行刑，以資儆懲。至扣案之T 字型板手1 支
    ，雖係被告所有之物，然無證據證明係其本件竊盜犯罪所用
    或預備之物，抑或係因本件竊盜犯罪所得之物，亦非違禁物
    ，本院依法自無從宣告沒收。
四、公訴意旨認被告有犯罪之習慣，而併請求對被告諭知強制工
    作等語。惟按保安處分係針對受處分人將來之危險性所為之
    處置，以達教化、治療之目的，為刑罰之補充制度。我國現
    行刑法採刑罰與保安處分雙軌制，係在維持行為責任之刑罰
    原則下，為協助行為人再社會化之功能，以及改善行為人潛
    在之危險性格，期能達成根治犯罪原因、預防犯罪之特別目
    的。是保安處分中之強制工作，旨在對嚴重職業性犯罪及欠
    缺正確工作觀念或無正常工作因而犯罪者，強制其從事勞動
    ，學習一技之長及正確之謀生觀念，使其日後重返社會，能
    適應社會生活。又竊盜犯贓物犯保安處分條例第3 條第1項
    規定：18歲以上之竊盜犯、贓物犯，有犯罪之習慣者，得於
    刑之執行前，令入勞動場所強制工作。另刑法第90條第1項
    亦規定：有犯罪之習慣或因遊蕩或懶惰成習而犯罪者，得於
    刑之執行完畢或赦免後，令入勞動場所，強制工作。即均係
    本於保安處分應受比例原則之規範，使保安處分之宣告，與
    行為人所為行為之嚴重性、行為人所表現之危險性及對於行
    為人未來行為之期待性相當之意旨而制定，而由法院視行為
    人之危險性格，決定應否令入勞動處所強制工作，以達預防
    之目的（最高法院97年度訴字第1012號判決參照）。查被告
    雖有本件所示之竊盜及搶奪犯行，惟其均係於98年9 月、10
    月間所犯，而被告於本件犯行之前，僅曾於84年間間竊盜案
    件，經本院判處有期徒刑1 年6 月確定；於91年間因竊盜案
    件，經臺灣屏東地方法院判處有期徒刑6 月確定在案（其於
    少年時期雖有竊盜非行，然該部分業經塗銷，爰不併予論敘
    ），此有臺灣高等法院被告前案紀錄表附卷可憑，與一般慣
    犯之長時間且有計劃的一再多次犯罪之情形有間，尚難認被
    告有竊盜犯罪之習慣，揆諸前揭最高法院判決要旨，藉由刑
    罰之執行已足生警懲而收根絕惡性之效，被告尚無須諭知於
    刑之執行前，令入勞動場所強制工作之必要，是檢察官聲請
    併諭知被告強制工作等語，即難允准，附此敘明。
據上論斷，應依刑事訴訟法第273 條之1 第1 項、第299 條第 1
項前段，刑法第320 條第1 項、第325 條第1 項、第47條第1 項
、第51條第5 款，刑法施行法第1條之1，判決如主文。
本案經檢察官鄧藤墩到庭執行職務。
中    華    民    國    99    年    2     月    11    日
                  刑事第七庭    法  官  簡佩珺
以上正本證明與原本無異。
如不服本判決應於收受送達後十日內向本院提出上訴書狀，並應
敘述具體理由；其未敘述上訴理由者，應於上訴期間屆滿後二十
日內向本院補提理由書（均須按他造當事人之人數附繕本）「切
勿逕送上級法院」。
中    華    民    國    99    年    2     月    11    日
                                書記官  蕭家玲
附錄犯罪科刑法條：
中華民國刑法第320條
（普通竊盜罪、竊佔罪）
意圖為自己或第三人不法之所有，而竊取他人之動產者，為竊盜
罪，處5 年以下有期徒刑、拘役或5 百元以下罰金。
意圖為自己或第三人不法之利益，而竊佔他人之不動產者，依前
項之規定處斷。
前二項之未遂犯罰之。
中華民國刑法第325條
（普通搶奪罪）
意圖為自己或第三人不法之所有，而搶奪他人之動產者，處6 月
以上5 年以下有期徒刑。
因而致人於死者，處無期徒刑或7 年以上有期徒刑，致重傷者，
處3 年以上10年以下有期徒刑。
第1 項之未遂犯罰之。

司法院資訊處製作；財團法人民間司法改革基金會備份。
